【裁判字號】    92,交聲,163
【裁判日期】    921128
【裁判案由】    違反道路交通管理處罰條例聲明異議
【裁判全文】
臺灣桃園地方法院交通事件裁定                    九十二年度交聲字第一六三號
    原處分機關  交通部公路局新竹區監理所桃園監理站
    異  議  人  甲○○
    即受處分人
右列受處分人因違反交通管理處罰條例事件，對交通部公路局新竹區監理所桃園監理
站違反道路交通管理事件裁決書所為處分（原處分案號：九十二年五月二日桃監裁罰
字第裁五二－Ｄ一Ａ四八○八八五號），聲明異議，本院裁定如左：
        主  文
異議駁回。
        理  由
一、聲明異議意旨略以：異議人甲○○於民國九十二年三月十日上午八時五分許，駕
    駛車號ＵＪ－○○二九號自用小客車，行經桃園縣八德市○○○路與和平路口，
    為桃園縣警察局八德分局大安派出所警員逕行舉發「行經有燈光號誌管制之交岔
    路口闖紅燈」、「違反道路交通管理處罰條例之行為，經交通勤務警察制止時，
    不聽制止」，但舉發當時適逢星期一早上的上班尖峰時間，該地點亦為內環線八
    德交流道入口，車潮擁擠車速緩慢，故極有可能因壅塞造成車輛已過白線時，號
    誌始轉為紅燈，卻誤認為異議人闖紅燈。且當時若有交通警察在場指揮，異議人
    當然會遵守警員指揮前進，何來不服指揮之理。況據值勤警員說詞，異議人係尾
    隨前方車輛前進，而當時既為尖峰時間，車潮擁擠，警員當可當場攔截告發。此
    外，本案亦無違規照片佐證云云。
二、按汽車駕駛人，行經有燈光號誌管制之交岔路口闖紅燈者，處新臺幣一千八百元
    以上五千四百元以下罰鍰。又汽車駕駛人，駕駛汽車有違反本條例之行為，經交
    通勤務警察或依法令執行交通稽查任務人員制止時，不聽制止或拒絕停車接受稽
    查而逃逸者，除按各該條規定處罰外，處新臺幣三千元以上六千元以下罰鍰。道
    路交通管理處罰條例第五十三條、第六十條第一項規定甚明。
三、經查：
    (一)本件違規事實係異議人於九十二年三月十日上午八時五分許，駕駛車號ＵＪ
        －○○二九號自用小客車，行經桃園縣八德市○○○路與和平路口，為桃園
        縣警察局八德分局大安派出所警員逕行舉發「行經有燈光號誌管制之交岔路
        口闖紅燈」、「違反道路交通管理處罰條例之行為，經交通勤務警察制止時
        ，不聽制止」，而填製桃園縣警察局桃警局交字第Ｄ１Ａ４８０８８５號舉
        發違反道路交通管理事件通知單，惟異議人於應到案日期（九十二年四月二
        十五日）前到案陳述不服舉發，裁決機關認無理由，而於九十二年五月二日
        裁決處罰鍰新臺幣五千七百元，有前揭違規通知單、裁決書各乙份附卷可稽
        。
    (二)證人即案發當日逕行舉發異議人上開違規事實之警員尤程皓於本院調查程序
        中結證稱：「（本件違規事件是伊舉發），當時異議人從八德往大湳方向行
        駛，異議人有闖紅燈，伊有吹哨以手勢指揮制止異議人前進，當時伊站在花
        台上，因為在定點指揮所以沒有追異議人的車；（異議人車輛）開在最右邊
        車道，異議人約離伊十幾公尺，當時是紅燈沒有車子遮住異議人的視線，當
        時伊著制服穿反光背心，所以異議人應看得到伊，當時車時速可達四十公里
        ，異議人是第二輛車，第一部車是在轉換號誌時（通過），伊有吹哨制止但
        沒有舉發」等語屬實在卷（見本院九十二年七月三日訊問筆錄）。而證人尤
        程皓為執行職務之公務員，與異議人間並不相識，更無任何親誼怨隙存在，
        其所為之上開證詞自屬客觀公正，應堪採信。則異議人確於上開時、地違規
        闖越紅燈，經警員尤程皓制止時，不聽制止等情，足堪認定。
    (三)異議人雖以前揭聲明異議意旨所載情詞置辯，然查，異議人所辯：有可能當
        時異議人係尾隨前車，於綠燈通過路口時，因車潮壅塞，以致停滯路中，而
        燈號則轉變為紅燈，使警員誤認異議人闖越紅燈部分，與前揭證人所述有間
        ，且係異議人個人推測之詞，並無證據足資證明，自難遽採。再者，異議人
        既於本院調查程序中自承：「當時警員是在十字路口的右邊路旁指揮‧‧‧
        」等語（見本院同上訊問筆錄），顯見事發時確有警員在現場值勤，異議人
        所辯：當時沒有警員在場云云，亦屬誤會。況證人尤程皓為於事發當時，在
        現場指揮交通之警員，當以維持交通順暢始為首要任務，故異議人雖未聽其
        制止，揚長而去，證人於權衡輕重之下，乃未追趕，而逕行予以舉發，經核
        亦與常情相符，從而，單憑警員未當場攔停或追趕異議人一節，亦不足認定
        證人所述不實。末按，「人民違反法律上之義務而應受行政罰之行為，法律
        無特別規定時，雖不以出於故意為必要，仍須以過失為其責任條件。但應受
        行政罰之行為，僅須違反禁止規定或作為義務，而不以發生損害或危險為其
        要件者，推定為有過失，於行為人不能舉證證明自己無過失時，即應受處罰
        」，大法官會議釋字第二七五號解釋著有明文。查本件異議人之違規事實，
        業經證人指證如前，而異議人復未能舉證以實其說，依上開大法官會議解釋
        意旨，及行政處分之構成要件效力理論，即應為對異議人不利之認定。是故
        ，縱認前開證人指述，並無照片等相關證據佐證，仍應推定證人所述為真正
        。據上，異議人所辯：本件並無照片佐證等語，雖係屬實，仍不足為有利於
        異議人之認定。
    (四)綜上所述，本件異議人於右揭時、地，駕駛車號ＵＪ－○○二九號自小客車
        ，於經警逕行舉發不遵守道路交通標線之指示，而填製前揭違規通知書後，
        於應到案期日（九十二年四月二十五日）前到案陳述不服舉發，裁決機關認
        無理由，而依前揭道路交通管理處罰條例第五十三條、第六十條第一項等規
        定，對異議人處新臺幣五千七百元之罰鍰，經核並無違法之處，異議意旨求
        為撤銷原裁決，非有理由，應予駁回。
據上論斷，應依道路交通管理處罰條例第八十七條第二項、道路交通案件處理辦法第
十九條，裁定如主文。
中      華      民      國      九十二    年   十一     月    二十八    日
                                       臺灣桃園地方法院交通法庭
                                              法  官   王 美 玲
右正本證明與原本無異。
如不服本裁定，應於裁定送達後五日內向本院提出抗告狀。
                                              書記官   張 嘉 雯
中      華      民      國     九十二     年     十二     月     一    日


司法院資訊處製作；財團法人民間司法改革基金會備份。
